【裁判字號】    95,易,1282
【裁判日期】    951219
【裁判案由】    違反著作權法
【裁判全文】
臺灣臺中地方法院刑事判決              95年度易字第1282號
公  訴  人  臺灣臺中地方法院檢察署檢察官
被      告  甲○○
選任辯護人  胡昇寶律師
上列被告因違反著作權法案件，經檢察官提起公訴（95年度偵字
第8046號），本院判決如下：
    主  文
甲○○擅自以公開演出及出租之方法，侵害他人之著作財產權，
處拘役貳拾日，如易科罰金，以銀元參佰元折算壹日；緩刑貳年。
    犯罪事實
一、甲○○為「瑞影企業股份有限公司」（下稱瑞影公司）電腦
    伴唱機之「放檯主」，其明知其於民國94年11月間，經由瑞
    影公司經銷商「立靖科技股份有限公司」（下稱立靖公司）
    放檯予「使用人」即承租人「小魚兒KTV」店之「金嗓CPX-9
    00H」型電腦伴唱機5臺（機號分別為00000000、00000000、
    00000000、00000000及00000000號），其內灌錄之「風中的
    玫瑰」、「等你」、「心相軟」、「海中船」、「無人來作
    伙」等 5首歌曲，為瑞影公司經由「豪記影視唱片有限公司
    」（下稱豪記公司）專屬授權，享有得在臺灣地區重製、散
    布、出租、公開演出、公開上映，且仍於授權期間之音樂著
    作，依其與「小魚兒 KTV」、立靖公司三方所簽署由瑞影公
    司提供之定型化確認書約款，僅得放置於「小魚兒 KTV」店
    位於臺中縣龍井鄉○○村○○路○段268號之營業址使用，竟
    因「小魚兒KTV」店於95年1月間遭勒令停業，負責人楊碧蓮
    另覓營業地點與合資人，並與林春景於95年 3月中旬合資於
    臺中縣烏日鄉○○路○段567號開設「美人魚越南小吃部 KTV
    」（以林春景為負責人），出於便宜行事之動機，未經取得
    瑞影公司變更放置地點之同意，即於95年 3月14日，擅自將
    上開5臺電腦伴唱機，搬運至「美人魚越南小吃部KTV」，供
    「美人魚越南小吃部 KTV」營業使用，並向「美人魚越南小
    吃部 KTV」收取租金，以此擅自出租及供不特定前往「美人
    魚越南小吃部 KTV」消費之客人公開演唱之方式，侵害瑞影
    公司「風中的玫瑰」、「等你」、「心相軟」、「海中船」
    、「無人來作伙」等5首音樂著作之著作財產權。嗣於95年3
    月16日晚上 7時50分許，為警會同瑞影公司之職員戊○○上
    址「美人魚越南小吃部 KTV」店內臨檢查獲，並扣得該電腦
    伴唱機 5臺（交由林春景代為保管；另扣得與瑞影公司無關
    之電腦伴唱機1臺，合計6臺）。
二、案經瑞影公司訴由臺中縣警察局烏日分局報告臺灣臺中地方
    法院檢察署檢察官偵查起訴。
    理  由
一、訊據被告甲○○固坦承其為與瑞影公司、立靖公司及使用人
    （即承租人）四方關係下之「放檯主」，系爭扣案之 5臺「
    金嗓CPX-900H」型電腦伴唱機，為其自94年11月間起，經由
    立靖公司放檯予「小魚兒 KTV」之電腦伴唱機，其內灌錄之
    「風中的玫瑰」、「等你」、「心相軟」、「海中船」、「
    無人來作伙」等 5首歌曲，則為豪記公司授權瑞影公司得在
    臺灣地區獨家重製、散布、出租、公開演出、公開上映，且
    仍於授權期間之音樂著作，而依其與「小魚兒 KTV」及立靖
    公司三方簽署之「確認書」，上開 5臺電腦伴唱機原應放置
    於「小魚兒KTV」位於臺中縣龍井鄉○○村○○路 ○段268號
    之營業址內，惟因「小魚兒KTV」店於95年1月間遭勒令停業
    ，負責人楊碧蓮另覓營業地點與合資人，並與林春景於95年
    3 月中旬合資於臺中縣烏日鄉○○路○段567號開設「美人魚
    越南小吃部KTV」（以林春景為負責人），其乃於95年3月14
    日，將上開5臺電腦伴唱機，搬運至「美人魚越南小吃部KTV
    」內，供「美人魚越南小吃部 KTV」營業使用，而向「美人
    魚越南小吃部 KTV」收取租金。惟矢口否認有何擅自以公開
    演出及出租之方法侵害瑞影公司著作財產權之行為，辯稱：
    伊係透過立靖公司取得放檯之權利，而「小魚兒 KTV」店與
    「美人魚越南小吃部 KTV」基本上係相同之人所經營，伊將
    電腦伴唱機遷移至「美人魚越南小吃部 KTV」前，亦有事先
    以口頭告知立靖公司，經取得立靖公司之同意後，始將電腦
    伴唱機搬至「美人魚越南小吃部 KTV」，伊認為伊並無侵害
    告訴人著作財產權之故意云云。
二、經查：
  (一)被告甲○○之上開犯罪事實，除經其已有上開之部分自白不
    諱外，並據證人林春景、瑞影公司告訴代理人戊○○、丙○○、立靖公司負責人丁○○分別於警詢、檢察官訊問或本院
    審理中證、指述甚詳（證人林春景之警詢陳述，依刑事訴訟
    法第159條之5第 1項之規定，具有證據；證人戊○○於警詢
    中之陳述，因其於本院審理中稱亦屬實在，依舉重以明輕之
    法則及刑事訴訟法第159條之2之規定，應認具有證據能力；
    至證人丙○○於檢察官訊問中以告訴代理人身分所為無關被
    告犯罪事實是否成立之「指訴」，即對於被告提出告訴與告
    訴範圍之單純陳述，係於法理上無庸具結，當然具有證據能
    力），並有臺中縣警察局烏日分局偵查隊臨檢紀錄表與證物
    代保管單（保管人：林春景）各 1份、查獲現場與扣案物品
    相片17張、瑞影公司提出之公司變更登記表影本 2紙、專屬
    授權歌曲專輯封面影本 4紙、豪記公司「獨家發行權暨專屬
    授權證明書」影本1紙、被告簽署之「確認書」影本2份等附
    卷可稽（均附於警詢卷內），復有扣案之系爭 5臺電腦伴唱
    機可證。而被告之上開部分自白，既與其餘業經查明之證人
    證述意旨或卷附之書證與扣案之物證所示之情形相符，自堪
    採為本案認定事實之證據。
  (二)雖被告以前詞置辯，然查：
    1.被告於94年11間與立靖公司簽署之 2紙「確認書」，原已
      明確載明：「使用人因（經由放檯主）向出租人承租瑞影
      企業股份有限公司（下稱瑞影公司）擁有之伴唱產品一批
      （下稱承租商品），使用人、放檯主及出租人在此共同確
      認並同意下述承租商品之使用約定：一、使用人僅可於下
      列之單一地點使用承租商品：店名（招牌名稱）：小魚兒
      、臺中縣龍井鄉○○村○○路○段268號... 三、... 使用
      人、放檯主及出租人在此確認，瑞影公司僅同意將承租商
      品置放於本確認書中指定之地點內，使用人並僅得依據瑞
      影公司之指示使用承租商品，任何未載明於確認書上之場
      所、店名，... 均視同未經合法授權，... 瑞影公司得逕
      予提起告訴」等語（見警詢卷第24、25頁），被告對於其
      所親自簽署之上開約款，自無法解為不知。
    2.再證人即告訴代理人丙○○，業於本院審理中，就瑞影公
      司與立靖公司、放檯主及使用人即承租人間之關係，明確
      證稱：「（你們公司有把本案 5首歌曲的著作財產權授權
      給立靖公司灌錄在伴唱機？）並沒有授權給立靖公司，立
      靖公司是經銷商，負責推廣，如果有店家想要租用本公司
      的歌曲的話，他會去跟經銷商接觸，經銷商會跟公司反應
      ，由瑞影公司審核通過以後會通知經銷商，由店家取得授
      權」、「（是用什麼樣的文件給店家？）如果店家有獲得
      授權的話，會給店家一個識別標章，上面記載店名與地址
      ，掛在店內明顯的地方」、「店家如果獲得公司的審核通
      過，可能用他們自己的名義，蓋他們的戳章，跟店家簽確
      認書」、「（確認書的格式，是公司給經銷商的格式？）
      是」、「（在裡面會不會印製授權的特定對象？）有，會
      印製店名跟住址，並會把機號寫出來」、「（如果店家要
      換店名、住址的話，要不要呈報？）要，要把機台內歌曲
      都要銷毀掉，開銷毀證明書，再向公司申請在新店家住址
      使用，經由公司審核通過後，再簽立確認書」、「（經銷
      商簽給店家的確認書，是否要再報到瑞影公司核准？）事
      前需要授權，簽完後再送回公司備查」、「（按照妳的說
      法，經銷商是沒有直接出租你們公司獲得授權歌曲的權利
      ？）是」、「（所以經銷商接洽的每個出租個案，都必須
      要逐案呈報妳們公司核准？）對」、「（所以妳們公司關
      於每件的承租店家、營業的地址都有審核的機會？）對」
      、「（關於店家營業地址的變更，是否也要按照妳剛剛所
      述的程序來辦理？）對」、「（關於店家營業地址的變更
      ，經銷商一樣沒有准駁的權利？）是」等語（見本院95年
      10月31日審判筆錄），核與證人丁○○於本院審理中證述
      之：「（『確認書』是不是妳們把瑞影的軟體出租給被告
      的？）這是被告向我們承租後，放在『小魚兒 KTV』沒錯
      ，但我們的軟體是有定址授權，這是瑞影的要求，如果要
      轉移地點的話，必須要告訴我們，並填切結書」、「（切
      結書是要你們這邊核准或是要報到瑞影公司？）要報到瑞
      影公司」、「（瑞影公司核准後，會給你們什麼資料？）
      還是要給我們三角形的識別標章，舊的必須繳回去」、「
      （就妳所知，被告是否知道機臺放置的地址變更，要經過
      瑞影公司的核准？）他知道，我們都有告知」、「（何時
      告知？）在一開始跟他配合時候都有告訴他」等語意旨相
      符（見本院95年11月28日審判筆錄），足見被告就享有放
      檯權利之電腦伴唱機，於遇有需變更放檯地點時，仍須事
      先經由立靖公司取得瑞影公司之核准。
    3.雖依證人丁○○於本院審理中之證述（見本院95年11月28
      日審判筆錄第 5頁至第12頁），立靖公司亦不無為求便宜
      行事，先行出機再行補辦書面文件之嫌，被告並提出立靖
      公司收取95年3月份租金之收據即「保管單」2紙（上載「
      美人魚」字樣，附於偵查卷末）及95年 4月26日「確認書
      」與「切結書」各 1份（分別附於偵查卷第11頁及本院卷
      第28頁），以為立靖公司曾同意變更營業地址之證明。然
      ：
      (1)立靖公司既僅為瑞影公司之經銷商，而非系爭「風中的
        玫瑰」、「等你」、「心相軟」、「海中船」、「無人
        來作伙」等5首歌曲之著作財產權人，自無處分該5首音
        樂著作之財產權之權，且被告親自簽署之「確認書」上
        ，既已明白約定：「... 任何未載明於確認書上之場所
        、店名，... 均視同未經合法授權，... 瑞影公司得逕
        予提起告訴」等語，被告自應受上開約款之拘束，無論
        立靖公司是否亦有為求便宜行事而先行出機再補辦書面
        文件之嫌，相對於瑞影公司，被告均無何應受保護之信
        賴可得主張。
      (2)況被告係於95年5月2日始將95年 3月份之租金付清，證
        人丁○○於「保管單」上填寫「美人魚」字樣時，「只
        是要註記95年5月2日時，機器已經從小魚兒跑到美人魚
        」、「（這張保管單可以當作被告已經向妳們申請轉移
        地址的依據？）不行」、「（有無看過這份確認書？請
        提示偵查卷第11頁美人魚確認書？）這是我事後幫他補
        的」、「是95年 4月26日我請被告來店裡面寫的，一開
        始被告被查獲的時候，我們並不知道被告的店址遷移，
        我就告訴他必須來補切結書」、「（問：美人魚的確認
        書與95年 4月26日切結書是同時寫的嗎？）應該是同時
        」、「（你們在寫切結書後，有無把切結書報給瑞影公
        司？）有，95年 4月26日當天就報了。瑞影公司沒有核
        准，理由是被告已經被抓到了」等情，亦據證人丁○○
        於本院審理中證述甚詳，是被告所提之上開證據，亦不
        足作為有利其之證據。
      (3)雖證人丁○○另證述：「（被告有沒有打電話跟妳說『
        小魚兒 KTV』的機器要搬到烏日去？）有，在電話跟我
        們公司的曹先生說的」、「（曹先生有無跟妳說搬到烏
        日的確實地點、店名？）只有說烏日而已，並沒有提到
        地點、店名」、「（曹先生跟妳說被告是何時打電話來
        的？）曹先生接到電話的隔天就跟我說，我已經忘記日
        期，但是在簽切結書之前，但我不敢確定日期」等語，
        惟如前所述，被告既未完成辦理營業地址之變更手續，
        立靖公司復無逕予核准之權，證人丁○○雖有上開證述
        ，仍不足為被告有利之認定。
  (三)綜上所述，本件事證明確，被告犯行堪以認定。
三、核被告甲○○所為，係以違反約定，擅自變更出租地點及供
    不特定前往「美人魚越南小吃部 KTV」消費之客人公開演唱
    之方式（公開演唱之方式，係以間接正犯之方式實施犯罪）
    ，侵害瑞影公司之著作財產權，應構成著作權法第92條之罪
    。又公訴人雖認被告所為，應構成舊法之連續犯，惟被告所
    為之出租行為，既僅一次，就此部分，本難認屬連續犯，至
    就其提供不特定人公開演出之部分，既係源於一次出租之結
    果，且係於同一地點、時間密接之情形下，成立違反著作權
    法第92條之罪，而依著作權法第92條之構成要件，又未見有
    何於地點同一、時間密接之情形下，數次之公開演出必然應
    成立數罪之理由存在（此問題於新法刪除連續犯之規定後猶
    然），公訴人認被告所為應成立連續犯，似於事證及論據上
    ，均乏堅強之理由存在，爰不認定被告所為，已構成舊法規
    定之連續犯。而按被告行為後，刑法第41條第 1項前段關於
    易科罰金之規定，已自原規定之「犯最重本刑為五年以下有
    期徒刑以下之刑之罪，而受六個月以下有期徒刑或拘役之宣
    告，因身體、教育、職業、家庭之關係或其他正當事由，執
    行顯有困難者，得以一元以上三元以下折算一日，易科罰金
    」（另依修正前罰金罰鍰提高標準條例第 2條之規定，就其
    原定數額提高為以100倍折算1日），修正為「犯最重本刑為
    五年以下有期徒刑以下之刑之罪，而受六個月以下有期徒刑
    或拘役之宣告者，得以新臺幣一千元、二千元或三千元折算
    一日，易科罰金」，並自95年7月1日起施行。比較修正前後
    之規定，當以修正前之易科罰金標準，較有利於被告，自應
    依刑法第2條第1項前段之規定，於諭知被告 6個月以下有期
    徒刑或拘役時，適用修正前刑法第41條第 1項前段之規定，
    諭知易科罰金之折算標準。爰審酌被告所為雖仍構成犯罪，
    惟其素行良好、別無其他前案紀錄（有臺灣高等法院被告前
    案紀錄表在卷可稽），僅因便宜行事，未經事先取得同意，
    即擅行變更系爭 5臺電腦伴唱機應置放之處所，致蹈本罪，
    然其非無繼續向立靖公司繳納租金，亦非本無任何放檯權利
    之人，而其違約出租之電腦伴唱機僅 5臺、侵害之音樂著作
    僅 5首，且迄查獲之前，變更電腦伴唱機置放地點之時間亦
    未長，是其犯罪之情節尚屬輕微等一切情狀，予以量處如主
    文所示之刑，並諭知易科罰金之折算標準，以示懲儆。又被
    告雖尚未與告訴人達成和解，然既無任何之前案紀錄，形式
    上已合於緩刑宣告之要件，而本院審酌其本案犯罪之情節與
    原因，認其經此起訴、審判後，當知所警惕，信無再犯之虞
    ，認對其所宣告之刑，亦以暫不執行為適當，爰併為緩刑 2
    年之諭知，以啟自新。至扣案之「金嗓CPX-900H型」電腦伴
    唱機 5台，雖係被告供犯罪所用之物，然非屬被告所有，依
    著作權法第98條但書之反面解釋，自不應予宣告沒收。
四、末查，公訴意旨起訴被告甲○○擅行出租及供不特定人公開
    演出之電腦伴唱機，除前開機號為00000000、00000000、00
    000000、00000000及00000000號之5臺電腦伴唱機外，尚有1
    臺機號為00000000號之電腦伴唱機。然此部分經訊明被告及
    證人戊○○、丙○○、另參酌告訴人瑞影公司所提告訴狀之
    結果，該00000000號之電腦伴唱機，當非被告自告訴人處所
    取得，亦不在告訴人告訴之範圍之內，是公訴人此部分所認
    ，不無誤會。惟此部分既未經提出告訴，復因被告之出租行
    為僅有一次，並無所謂應不另為不受理判決諭知之問題，僅
    附此敘明如上。
據上論斷，應依刑事訴訟法第第299條第1項前段，著作權法第92
條，刑法第11條前段、第2條第1項前段、第74條第1項第1款、（
修正前）第41條第 1項前段，（修正前）罰金罰鍰提高標準條例
第2條，判決如主文。
本案經檢察官乙○○到庭執行職務
中    華    民    國    95    年    12    月    19    日
                臺灣臺中地方法院刑事第六庭
                    審判長法  官  簡 源 希
                          法  官  戴 博 誠
                          法  官  鄧 敏 雄
上正本證明與原本無異
如不服本判決，應於送達後10日內向本院提出上訴狀（須附繕本
），上訴於臺灣高等法院臺中分院。
                          書記官  黃 士 益
中    華    民    國    96    年    2     月    5     日
附錄本案論罪科刑法條全文
著作權法第92條：
擅自以公開口述、公開播送、公開上映、公開演出、公開傳輸、
公開展示、改作、編輯、出租之方法侵害他人之著作財產權者，
處3年以下有期徒刑、拘役、或科或併科新臺幣75萬元以下罰金
。


司法院資訊處製作；財團法人民間司法改革基金會備份。
